臺灣高雄地方法院民事判決　八十九年度重訴字第六三○號
　　原　　　告　本惠工業股份有限公司
　　法定代理人　乙○○
　　被　　　告　聚惠工業股份有限公司
　　法定代理人　甲○○○
右當事人間請求給付貨款事件，本院判決如左：
    主      文
被告應在原告給付被告如附表所示協議訂購之貨品同時，給付原告新臺幣玖佰零貳萬
肆仟陸佰零元及自民國八十五年十一月十五日起至清償日止，按週年利率百分之五
計算之利息。
原告其餘之訴駁回。
訴訟費用由被告負擔十分之六，餘由原告負擔。
本判決第一項於原告以新臺幣佰萬零捌仟元供擔保後得假執行。但被告如於假執行
程序實施前以新臺幣玖佰零貳萬肆仟陸佰零元為原告預供擔保，得免為假執行。
原告其餘假執行之聲請駁回。
    事      實
甲、原告方面：
一、聲明：求為判決
（一）被告應在原告給付被告如附表所示貨品同時，給付新台幣（下同）一千五百五
      十萬二千三百四十二元，及自民國八十五年十一月十五日起至清償日止，按年
      息百分之五計算之利息。
（二）原告願供擔保，請准宣告假執行。
二、陳述：
（一）緣原告與被告曾訂定「部品零件採購訂購合約書」（下稱採購合約），約定被
      告向原告定作機車排氣管之零件部品，嗣後被告因故欲終止採購合約，兩造遂
      另於八十五年八月十四日簽訂「聚惠公司與本惠公司部品納入切換協議書」（
      下稱切換協議），作為採購合約終止後雙方權利義務之規範，依據約定，原告
      應向被告給付切換協議第二條所示之貨品，並由被告收回放置原告處之庫存品
      ，被告則必須向原告給付上開貨品以及庫存品之價金，雙方並同意以三個月時
      間作為清算期間（切換期），兩造最遲應在八十五年十一月十四日提出給付，
      嗣後原告依約定提出給付，詎料被告竟無故不受領，並藉詞拒絕給付價金，經
      原告一再催告，仍置之不理。
（二）依照切換協議之約定，被告應受領如附表「本惠公司承製聚惠公司協議訂購及
      庫存品明細」所示之零件及庫存品，並給付一千五百五十萬二千三百四十二元
      之價金，並自八十五年十一月十五日起依法定利率計算之遲延利息或被告應依
      約給付上開同等金額之損害賠償，惟因被告遲遲不肯給付，原告無奈只得依法
      訴請。
（三）依兩造訂定之「部品、零件採購合約書」及「部品納入切換協議書」，原告應
      向被告給付切換協議書第二條所示之貨品，並由被告取回置於原告處之庫存品
      ，被告則同時應向原告給付貨品及庫存品之價金：
  　　依兩造不爭執之「部品、零件採購合約書」第拾肆－１：乙方（指原告）承製
　　　之部品、零件係專供甲方（指被告）使用，乙方不得售予他方，如有轉售情形
　　　，乙方應付權利損失賠償金，按購買價之十倍，並負責追回已銷售之零件，並
　　　予毀棄，同時甲方對部品、零件訂購亦保障訂購數量，該月全部數量，甲方當
　　　應全數購入。拾肆－２：乙方承製甲方部品、零件如須售予他方，須經甲方同
　　　意。違者則依拾肆－１條文辦理。及依「切換協議書」第二條：經本惠、聚惠
　　　雙方協議，聚惠公司同意本惠公司納入之部品數量如下：KCE（一期）系列
　　　24000  pcs.  (SUB  ASSY) 本惠公司每日產能540  PCS。KCE（二期）系列
　　　9000pcs.(SUB ASSY)本惠公司每日產能540 PCS，但不與（一期）重覆KCX
　　　（一期）系列600 pcs.(SEPARATOR COMP)本惠公司每日產能200 PCS。KCX（
　　　二期）系列12000 pcs.  (SEPARATOR COMP)本惠公司每日產能300 PCS。KN7
　　　（一期）系列3000 pcs. (SUB ASSY)另附件依本惠公司庫存品全數納入。KB
　　　F（一期）系列7000  pcs.  (SUB　ASSY)本惠公司每日產能300  PCS。F01.
　　　T45（一期）系列18000 pcs.  (EXH PIPE B)本惠公司每日產能600 PCS。聚惠
　　　公司每日生產計劃排定以不超出本惠公司每日之產能，並於八十五年八月十五
　　　日將生產計劃表FAX至本惠公司，以便確認。第五條：本惠公司所有庫存品，
　　　如有關聚惠公司現有生產之機種含設變前之部品，連同聚惠取回模具時，一併
　　　取回，並開立發票。綜上，俱見被告應就所協議訂購之部品及原告所有庫存品
　　　全數購買。
（四）對被告答辯之陳述：
１、被告違約拒絕付款在先，原告行使同時履行抗辯權，依法得拒絕自己給付，並無
    違約情事：（１）緣依兩造簽立之部品、零件採購訂購合約書第九條第三款約定
    「付款以每月整理一次，直納品於次月十五日付款，消耗品等於當月月底付款，
    票期為二至三個月」則被告依約本當應於次月十五日付清上月應付之貨款，惟八
    十五年七、八月間於兩造簽定切換協議書之前夕，被告突然大幅提高訂購量，原
    告不僅勉力配合於預訂時間內依約交貨，並於八十五年八月十四日與被告簽定切
    換協議書後，依約提出貨品及庫存品，並由被告簽收取回，詎料，被告竟旋於隔
    日無故拒絕給付八十五年七、八月份貨款，原告於屢屢催促被告均置之不理之情
    況下，迫於無奈除行使同時履行抗辯權於八月廿日停止供貨外，同時仍本最大誠
    意依被告八十五年八月三十日空軍機校郵局存證信函第四十八號內容：另關於切
    換協議書所定切換機種數量部份，復請　貴公司於文到七日內開始納入生產。履
    行契約，將被告訂製之部品納入生產，本以為被告於短期內，應亦本最大誠意履
    行契約給付貨款並收受所訂製之部品，詎料，屢經催促被告均置之不理，原告只
    得依法訴請被告給付貨款，嗣後並業已獲得地方法院勝訴判決足認被告違約事實
    ，於上開給付貨款事件（本院八十五年度重訴字第七一九號、台灣高等法院高雄
    分院八十六年度重上字第一一四號）上訴審訴訟進行中，原告亦另行提起訴訟（
    本院八十七年度重訴字第五三八號）促請被告履約，收受本件訂製部品及庫存品
    ，被告並具狀表明拒絕收受向原告訂製之部品及庫存品，其間因被告與原告就上
    開給付貨款事件達成和解，同意給付全部貨款並承諾協同原告收受本件訂購部品
    及庫存品，故原告撤回起訴。詎料，被告於原告撤回起訴後，竟復不欲履約，致
    原告不得已提起本件訴訟。（２）按「因契約互負債務者，於他方當事人未為對
    待給付前，得拒絕自己之給付」民法第二百六十四條定有明文。復按繼續性契約
    其債務往往採分期給付方式，此時宜解為：相對人如有先為給付義務者，債務人
    於相對人未給付時，即得主張同時履行抗辯權；反之，如相對人無先為給付義務
    者，則於相對人遲延上期給付之對價，債務人得拒絕本期之給付例如：報紙之訂
    閱，報社往往有先為給付義務，如訂戶未按期付款，報社於付款期滿起，即得停
    送次期報紙是。（３）被告肯認本件係屬「繼續性供給契約」詳被告八十九年八
    月二日所呈之準備書狀，則原告於被告拒絕給付上期八十五年七、八月份貨款之
    際，自得依法拒絕本期八十五年八月二十日以後之給付，故原告並無違約可言，
    反見被告毫無理由拒絕給付貨款在先，違約事實俱在，故被告舉用民法第二百三
    十二條規定拒絕履約，實無理由。
２、本件履行契約事件，並無民法第一百二十七第八款之短期時效適用：（１）按左
    列各款請求權，因二年間不行使而消滅：八、商人、製造人、手工業人所供給之
    商品及其產物之代價。其立法理由：查民律草案第三百零七條理由謂本條臚舉請
    求權，宜速履行，亦有速行履行之性質，故消滅時效期間，定為二年。（２）復
    按民法第一百二十七條第八款所定，商人、製造人、手工業人所供給之商品及產
    物之代價，係指商人就其所供給之商品及製造人、手工業人就其所供給之產物之
    代價而言，蓋此項代價債權多發生於日常頻繁之交易，故賦予較短之時效期間以
    促從速確定，若以商品或產物為標的之債，其債權人既不必為商人、製造人或手
    工業人，即因此所生之請求權與一般之請求權無異，自應適用一般之長期時效規
    定，而不包括於本款所定短期時效之內。（最高法院三十九年臺上字第一一五五
    號判例著有明文）（３）查，原告往來廠商僅被告乙家，且依兩造所定之「部品
    、零件採購合約書」第拾肆之１、第拾肆之２規定至為嚴格。拾肆之１：乙方承
    製之部品、零件係專供甲方使用，乙方不得售予他方，如有轉售情形，乙方應付
    權利損失賠償金，按購買價之十倍，並負責追回已銷售之零件，並予毀棄，同時
    甲方對於部品、零件訂購亦保障訂購數量，該月全部數量，甲方當應全數購入；
    拾肆之２：乙方承製甲方部品、零件如須售予他方，須經甲方同意，違者則依拾
    肆之１條文辦理。俱見本件訂購合約並非日常頻繁之交易，並未合致民法第一百
    二十七條第八款之構成要件及立法意旨，其不適用二年短期時效至為顯然。（４
    ）再者，由前述二條款規定，即知被告對本件契約所訂購之數量，有義務全數購
    入，故原告起訴請求被告履約，實有理由。
３、末查，依兩造訂定之「部品零件採購合約書」及「聚惠公司與本惠公司部品納入
    切換協議書」，原告應向被告給付切換協書第二條所示之貨品，並由被告取回放
    置原告處之庫存品，被告則同時應向原告給付貨品以及庫存品之價金，由前段所
    述，俱見本件係因被告違反首開合約及切換協議書內容，無故拒絕給付貨款，並
    同時拒絕受領原告依約提出之給付所致，故原告依上述約定，為本件請求實屬正
    當。
４、至雙方於八十七年十二月十日所簽之「和解契約書」第三條則明定：「（乙方）
    原告依雙方八十五年八月十四日簽立之『部品、切換協議書』所生產之『庫存品
    』若符合甲方（即被告）需求者，甲方願優先向甲方承購，其餘未符合需求者，
    乙方亦不得強制要求甲方承購」，本條僅規定依八十五年八月十四日簽立之「部
    品切換協議書」所生產之「庫存品」始得依甲方需求而由甲方承購，至依原「採
    購合約書」所生產之庫存品，及依「切換協議書」所生產之協議價購產品，當仍
    依原約定履行，此即原告僅以「暫無必要訴訟」為由撤回訴訟，而非原、被告於
    原案件（八十七年重訴字第五三八號）簽立「和解筆錄」終結此案件之緣由。
５、本件實肇因於被告違約拒絕給付貨款而生，原告依法行使同時履行抗辯權，自得
    拒絕自己給付，並無違約情事，被告自不得爰用兩造簽立之部品、零件採購訂購
    合約書第三條第一款、第三款之約定「甲方（指被告）每月所訂製部品零件數量
    ，乙方（指原告）應以甲方交貨通知單內所列交貨項目數量按期準時交貨，除非
    徵得甲方同意，乙方不得擅自變更交貨時間與數量」、「乙方如確因特殊原因不
    能按期交貨時，須於指定交貨日拾天前提出正確理由或證明文件徵得甲方同意」
    ，而主張「…非有同條文第三款所定之事由，原告不得遲延交貨時間及數量，否
    則即難辭違約之責，被告亦得拒絕受領」及「…原告未依前開八十九年八月二日
    準備書所附被證三至七所示之納品變更注文書如期交貨，即已違約在先，被告本
    無受領延期交付部品零件及給付貨款之義務」，承上理由，原告實難苟同被告上
    開主張，且被告遲至八十八年一月十六日始依八十七年十二月十日和解書內容給
    付早於八十五年八月十五日即應交付之一千零五十七萬五千六百六十二元貨款，
    至被告協議定購之部品及因之所生之庫存品，原告早自八十五年八月十五日起，
    即依切換協議書及被告八十五年八月三十日存證信函意旨「…另關於切換協議書
    所定切換機種數量部份，復請貴公司於文到七日內開始納入生產，否則視同拋棄
    前開權利…」內容納入生產，故被告今主張「…何況有關部品零件之交貨程序，
    依前揭部品零件採購訂購合約書約定，原告交貨前須附帶提出檢驗合格之檢驗證
    明（詳該合約書第一條約定），且部品零件之交貨，尚須符合合約書所定檢驗及
    驗收之相關約定（詳該合約書第五、六、七條之約定），經認定符合品質要求，
    始可依合約書第九條之約定辦理給付貨款程序，惟如前所述，原告自其於八十五
    年八月二十日，以（八五）本惠發字第ＯＯ五號函，表示暫緩切換協議書實施後
    ，即未再依被告指定交貨之期限，提出部品零件之交付，且其既已表示暫緩實施
    ，有否依被告指定之部品納入生產，已不無疑問（被告否認原告起訴狀附件所示
    協議訂購實品數量及貨款金額），更遑論該部品零件有否符合前開合約書所定檢
    驗及驗收之相關約定，則其率然請求此項協議訂購之貨款九百○二萬四千六百○
    三元（含稅），顯無理由。」云云，實無理由。
６、至被告主張「…依兩造於八十五年八月十四日所簽立之切換協議書第四條前段固
    約定『庫存品回收部份須符合目前（八十五年八月）有效之品質部品，聚惠同意
    收回。但品質必需符合聚惠公司品質要求（品質之認定，聚惠公司須以實物證為
    主）』，及第一條約定『切換日期：依雙方部品納入合約三個月為切換期，時間
    八十五年八月十五日至八十五年十一月十四日』，足徵庫存品之回收，必須在前
    開切換期間內完成，同時庫存品尚須符合被告公司品質要求，被告始有回收義務
    ，且該切換協議書第五條復約定『本惠公司所有庫存品，如有關聚惠公司現有生
    產之機種含設變前之部品，連同聚惠取回模具時，一併取回，並開立發票』。惟
    如前所述，原告自八十五年八月二十日，以（八五）本惠發字第ＯＯ五號函，表
    示暫緩切換協議書實施後，即未再依該切換協議書履行其應有之義務，除造成被
    告因未能及時取回模治具，必須重新訂製模治具，以供協力廠商生產部品零件所
    需，已另支付壹仟零貳拾壹萬貳仟元費用之損害外（此部分被告已於前述另案原
    告訴請給付貨款事件中，主張抵銷在案），亦未提出庫存品供被告確認數量及認
    定是否符合品質要求，則其訴請被告給付本件庫存品之貨款，顯未合於上開切換
    協議書所定請求權之要件」，「…亦未提出庫存品符合被告品質要求之證據，被
    告斷無照單全收之理，何況庫存品之回收，必須在切換協議書第一條所定八十五
    年八月十五日至八十五年十一月十四日之期間內完成…」亦無理由，兩造雙方人
    員早於八十五年八月十五日起即開始清點庫存、半成品，並由被告收取無訛，若
    非被告違約不給付貨款，原告亦不可能行使同時履行抗辯權而於八十五年八月二
    十日以（八五）本惠發字第ＯＯ五號函表示「…八十五年八月十四日之協議暫緩
    實施」，且兩造於簽定和解契約書後，原告即多方積極促請被告清點收取庫存等
    貨品，惟被告於多次派員至原告處清點庫存、半成品等貨品後，即無疾而終，其
    無誠意履約至為顯然。
７、至被告主張：「…查被告既曾於八十五年八月三十日，以空軍機校郵局存證信函
    第四十八號，催請原告於該函收到兩週內完成模治具之取回，顯已對切換協議書
    所定原告之對待給付，有所主張及請求，爰再援用據為同時履行抗辯之主張，且
    依兩造於八十七年十二月十日所簽立之和解契約書第二條亦約定：『乙方（即原
    告）同返還附有金冶型台帳（即保管條）部分之模具，至於未附金冶型台帳而屬
    甲方所有，並經雙方協議確認者，乙方亦應製作金冶型台帳（即保管條）交予甲
    方』。惟原告亦未依前開約定履行義務，被告併為同時履行之抗辯」亦無理由，
    除被告模治具之抵銷遭八十五年重訴字第七一九號判決不予採信，不予抵銷外，
    復查行使同時履行抗辯權之要件，其一即為「非自己有先為給付之義務」（民法
    第二百六十四條第一項規定：「因契約互負債務者，於他方當事人未為對待給付
    前，得拒絕自己之給付，但自己有先為給付之義務者，不在此限」），則本件原
    告於八十五年七月十五日前既已給付貨品完畢，依約被告即應有先於八十五年八
    月十五日給付貨款之義務，被告捨此不為，竟於嗣後主張同時履行抗辯，實不合
    法，亦無理由。
三、證據：提出部品零件採購訂購合約書影本、聚惠公司與本惠公司部品納入切換協
    議書影本、本惠公司承製聚惠公司協議訂購及庫存品明細、聚惠公司向本惠公司
    取回成品、半成品素材明細表、本惠公司（八五）本惠發字第００五號函影本乙
    份、本院八十五年重訴字第七一九號民事判決影本乙份、被告八十七年十月十三
    日準備書影本乙份、和解書影本乙份、民事撤回起訴狀影本乙份、存證信函影本
    乙份、邱聰智著民法債編通則頁三八六影本乙份、照片二十一幀、存證信函影本
    乙份、本惠工業股份有限公司轉讓傳票暨台灣銀行無摺存入憑條存根影本各乙份
    為證；並聲請傳訊證人蘇銘峰、曾玉燕、陳允文與張忠明。
乙、被告方面：
 一、聲明：求為判決
（一）原告之訴及假執行之聲請均駁回。
（二）如受不利之判決，願供擔保，請准宣告免為假執行。
二、陳述：
（一）兩造確曾於八十四年五月間簽立「部品、零件採購訂購合約書」依前開合約書
      第五頁第十九條約定「本合約任何一方，如因故須中止合約時，經雙方協調同
      意，於通知中止合約日期起，三個月後本合約始為失效」嗣被告為與原告合意
      終止前開合約，乃與原告於八十五年八月十四日，簽立「部品納入切換協議書
      」，俾供原「部品、零件採購訂購合約書」有效終止前三個月緩衝期雙方權益
      關係相輔之規範，此可佐諸前開切換協議書第一條切換日期：「依雙方部品納
      入合約三個月為切換期，時間八十五年八月十五日至八十五年十一月十四日」
      之約定即明。因此，前開兩合約，雖分屬不同期間個別簽立之契約，但如前所
      述，兩者仍有其主從之隸屬關係，換言之，前開切換協議書第二條所定「切換
      機種數量」（即部品納入訂購之數量）及第四條所定「庫存品回收部份須符合
      目前（八十五年八月）有效之品質部品，聚惠同意收回，但品質必需符合聚惠
      公司品質要求（品質之認定，聚惠公司須以實物證為主）」，其有關部品規格
      、交貨地點、交貨規定、品質認定等等及其他相關之規範，而未予該切換協議
      書訂定者，自可援用前開部品、零件採購訂購合約書之規定，以落實兩契約主
      從相輔之關係，合先敘明。
（二）依前開切換協議書第二條末段載「聚惠公司每日生產計劃排定以不超出本惠公
      司每日之產能，並於八十五年八月十五日將生產計劃表ＦＡＸ至本惠公司，以
      便確認」，被告遂依約於八十五年八月十六日製做該年八至十月份之納品變更
      注文書（即生產計劃表），載明交貨日期、機種代碼、機種名稱、部品代碼、
      部品名稱及數量，傳至原告公司以便確認切換機種數量，並納入生產，此有該
      納品變更注文書影本五紙可稽。惟原告僅分別於八十五年八月十七日及同年八
      月十九日，交付被告所指定之部分部品零件，此復有該交貨明細表影本十三紙
      可稽（上開明細表所列部品之貨款，原告已另案訴請被告給付貨款，並經兩造
      成立訴訟和解，被告已給付該貨款在案），原告即於八十五年八月二十日，以
      （八五）本惠發字第○○五號函，向被告表示「為落實雙方協議以最誠信原則
      ，在本公司尚未領取貨款前，八十五年八月十四日之協議暫緩實施。被告遂復
      於八十五年八月三十日，以空軍機校郵局存證信函第四十八號，催請原告文到
      兩週內依約完成模具由被告取回之義務，同時於文到七日內，依切換協議書所
      定切換機種數量，開始納入生產，否則視同違約及拋棄前開量產之權利，而原
      告並未理會前開存證信函被告催告之意旨，非但未履行由被告取回模具之義務
      且未再依前開納品變更注文書所示內容如期交貨，足徵原告無意履行該切換協
      議之所定事宜甚明，則其起訴意旨指摘「其依約定提出給付，詎料被告竟無故
      不受領，並藉詞拒絕給付價金，經其一再催告，仍置之不理云云」要與事實不
      符，其請求顯無理由。
（三）再者，依兩造所簽立之部品零件採購訂購合約書第三條第一款約定「甲方（指
      被告）每月所訂製部品、零件數量，乙方（指原告）應以甲方交貨通知單內所
      列交貨項目數量按期準時交貨，除非徵得甲方同意，乙方不得擅自變更交貨時
      間與數量」，且該條文第三款亦約定「乙方如確因特殊原因不能按期交貨時，
      須於指定交貨日拾天前提出正確理由或證明文件徵得甲方同意」，足徵依前揭
      合約第三條第一款約定，兩造對於部品零件所指定交貨時間及數量，係以特約
      方式定其規範，換言之，非有同條文第三款所定之事由，原告不得遲延交貨時
      間及數量，否則即難辭違約之責，被告亦得拒絕受領，實乃因兩造簽立之採購
      訂購合約書有其繼續性供給契約屬性，且每一批部品零件之訂購，均依據日本
      三陽及光陽機車股份有限公司所定組裝機車數量及交車期限之需求，由被告依
      前開採購訂購合約書之約定，下訂單給原告，指定其交貨時間及數量，並嚴格
      要求原告依指定之期限及數量交貨，以免因延誤交貨期限，導致上游機車公司
      對被告下訂單之意願，進而影響兩造所簽立前開採購訂購合約書之履行，始有
      前揭合約書第三條第一款之特別約定，但為了落實雙務契約權益之平衡，亦為
      前款之特別約定，增設同條第三款之約定，使原告在確有特殊原因不能按期交
      貨時，可在指定交貨日拾天前提出正確理由或證明文件徵得被告同意延展交貨
      期日，以平衡雙方之權益。因此，原告未依納品變更注文書如期交貨，即已違
      約在先，被告本無受領延期交付部品零件及給付貨款之義務，何況有關部品零
      件之交貨程序，依前揭部品零件採購訂購合約書約定，原告交貨前須附帶提出
      檢驗合格之檢驗證明（詳該合約書第一條約定），且部品零件之交貨，尚須符
      合合約書所定檢驗及驗收之相關約定（詳該合約書第五、六、七條之約定），
      經認定符合品質要求，始可依合約書第九條之約定辦理給付貨款程序，惟如前
      所述，原告自其於八十五年八月二十日，以（八五）本惠發字第○○五號函表
      示暫緩切換協議書實施後，即未再依被告指定交貨之期限，提出部品零件之交
      付，且其既已表示暫緩實施，有否依被告指定之部品納入生產，已不無疑問（
      被告否認原告起訴狀附件所示協議訂購實品數量及貨款金額）更遑論該部品零
      件有否符合前開合約書所定檢驗及驗收之相關約定，則其率然請求此項協議訂
      購之貨款九百零二萬四千六百零三元（含稅），顯無理由。
（四）至於原告請求庫存品貨款六百四十七萬七千七百三十九元部份（含稅），依兩
      造於八十五年八月十四日所簽立之切換協議書第四條前段固約定「庫存品回收
      部份須符合目前（八十五年八月）有效之品質部品，聚惠同意收回。但品質必
      需符合聚惠公司品質要求（品質之認定，聚惠公司須以實物證為主）」及第一
      條約定「切換日期：依雙方部品納入合約三個月為切換期，時間八十五年八月
      十五日至八十五年十一月十四日」足徵庫存品之回收，必須在前開切換期間內
      完成，同時庫存品尚須符合被告公司品質要求，被告始有回收義務，且該切換
      協議書第五條復約定「本惠公司所有庫存品，如有關聚惠公司現有生產之機種
      含設變前之部品，連同聚惠取回模具時，一併取回，並開立發票」。惟如前所
      述，原告自八十五年八月二十日以（八五）本惠發字第○○五號函，表示暫緩
      切換協議書實施後，即未再依該切換協議書履行其應有之義務，除造成被告因
      未能及時取回模治具，必須重新訂製模治具，以供協力廠商生產部品零件所需
      。已另支付一千零二十一萬二千元費用之損害外，亦未提出庫存品供被告確認
      數量及認定是否符合品質要求，則其訴請被告給付本件庫存品之貨款，顯未合
      於上開切換協議書所定請求權之要件。再者，庫存品並非原告依被告訂單指定
      數量、範圍內所製作之部品，而是其任意自行超做之部分，被告本無義務回收
      ，但因考慮切換期間，替代廠商恐有生產不足之疑慮，始同意庫存品之回收，
      並約定必須符合被告品質之要求，被告始有義務履行同意回收之義務，而且本
      件原告主張庫存品之數量，既未經被告確認（被告仍否認原告起訴書附件所示
      庫存品之數量及貨款），亦未提出庫存品符合被告品質要求之證據，被告斷無
      照單全收之理，何況庫存品之回收，必須在切換協議書所定八十五年八月十五
      日至八十五年十一月十四日之期間內完成，縱認該庫存品能符合被告品質要求
      ，但對被告已無利益可言，依民法第二百三十二條之規定，被告自得拒絕其請
      求，蓋切換期間過後，替代原告之協力廠商，已能穩定供應被告所需之部品零
      件，且機車機種快速之汰舊換新，兩年前生產之部品零件，已不完全能符合現
      在之需求，足徵本件原告主張系爭庫存品貨款之請求，亦無理由。
（五）末按「債務人享有同時履行抗辯權者，在未行使此項抗辯權以前仍可發生遲延
      責任之問題，必須行使以後始能免責」，此有最高法院五十年台上字第一五五
      ○號判例可稽。查被告既曾於八十五年八月三十日，以空軍機校郵局存證信函
      第四十八號，催請原告於該函收到兩週內完成模治具之取回，顯已對切換協議
      書所定原告之對待給付有所主張及請求，爰再援用據為同時履行抗辯之主張，
      則依前揭判例要旨，原告請求本件遲延利息，亦與法無據。何況依民法第一百
      二十七條第八款之規定，原告依據系爭切換協議書提起本件訴訟，其請求權已
      罹於時效而消滅。
（六）本件原告所請求給付之貨款，依其所提出之「本惠公司承製聚惠公司協議訂購
      及庫存品明細表」其中九百○二萬四千九百○三元（含稅）部分，係屬所謂其
      依兩造八十五年八月十四日所訂切換協議書第二條所生產之貨品，其餘六百四
      十七萬七千七百三十九元（含稅）部分，則屬前開切換協議書第四條所謂之庫
      存品，惟姑勿論兩造於八十七年十二月十日所簽立之和解契約書之規範若何，
      原告如何證明確有如其明細表所列之訂購品及庫存品之數量，及其均能符合品
      質之要求，暨被告應否負給付前開貨款之責，均為兩造就本件事實及法律之爭
      點所在。
（七）兩造既於八十七年十二月十日就有關系爭部品納入切換協議書所定相關內容，
      重新定其規範，且在簽立該和解契約書時，正值原告另案依上開部品納入切換
      協議書，請求如本件主張之貨款，而依該和解契約書，就當時另案所請求訂購
      品及庫存品之貨款爭議，雙方於該和解契約書第一條約定「原告撤回鈞院另案
      八十七年度重訴字第五三八號請求履行契約事件之訴訟」，同時於第三條約定
      ：「乙方（即原告）依雙方於八十五年八月十四日簽立之部品切換協議書所生
      產之庫存品，若符合甲方（即被告）需求者，甲方願優先向乙方承購，其餘未
      符合需求者，乙方亦不得強制要求甲方承購」。換言之，有關兩造於八十五年
      八月十四日簽立部品切換協議書就訂購品與庫存品所為之約定，即重新依前開
      和解契約書第三條所定之內容為規範，被告所應負責者，僅限於原告依該切換
      協議書所生產之庫存品，且需符合被告之需求者，被告始有承購之義務，則原
      告前開所請求依切換協議書生產之訂購品，是否符合被告之需求，而合乎前開
      和解契約書所定優先承購之要件，即為兩造事實上及法律上之爭點。且原告所
      請求本件庫存品之貨款部分，依前述理由，被告主張原告無由要求承購，亦為
      兩造事實上及法律上之爭點。
三、證據：提出部品、零件採購訂購合約書影本乙份、部品納入切換協議書影本乙份
    、納品變更注文書影本共五紙、原告於八十五年八月十七日及同年八月十九日交
    付被告所指定之部分部品零件之交貨明細表影本十三紙、本惠公司（八五）本惠
    發字第○○五號函影本乙份、被告公司八十五年八月三十日空軍機校郵局存證信
    函第四十八號暨回證影本各乙份為證。
    理      由
一、本件原告主張：其與被告曾訂定「部品零件採購訂購合約書」（下稱採購合約）
    ，約定被告向原告定作機車排氣管之零件部品，嗣後被告因故欲終止採購合約，
    兩造遂另於八十五年八月十四日簽訂「聚惠公司與本惠公司部品納入切換協議書
    」（下稱切換協議書），作為採購合約終止後雙方權利義務之規範。依「切換協
    議書」第二條、第五條之規定，原告應向被告給付切換協議第二條所示之貨品，
    並由被告收回放置原告處之庫存品，被告則必須向原告給付上開貨品以及庫存品
    之價金，雙方並同意以三個月時間作為清算期間，兩造最遲應在八十五年十一月
    十四日提出給付，嗣後原告依約定提出給付，被告卻不受領，並藉詞拒絕給付價
    金，經原告一再催告，仍置之不理。爰依切換協議書之約定，請求被告應於原告
    給付如附表「本惠公司承製聚惠公司協議訂購及庫存品明細」所示之零件及庫存
    品同時，給付予原告一千五百五十萬二千三百四十二元之價金，及自八十五年十
    一月十五日起依法定利率計算之遲延利息等語。
二、被告則以：依切換協議書第二條末段記載，被告依約於八十五年八月十六日製做
    該年八至十月份之納品變更注文書（即生產計劃表），傳至原告公司以便確認切
    換機種數量，並納入生產。惟原告僅分別於八十五年八月十七日及同年八月十九
    日，交付被告所指定之部分部品零件，原告並於八十五年八月二十日向被告表示
    協議暫緩實施。被告遂復於八十五年八月三十日，催請原告依約完成模具由被告
    取回之義務，及依切換協議書所定切換機種數量，開始納入生產，否則視同違約
    及拋棄前開量產之權利。而原告並未理會催告之意旨，非但未履行由被告取回模
    具之義務，且未再依前開納品變更注文書所示內容如期交貨。又依兩造所簽立之
    部品零件採購訂購合約書第三條第一款約定，及該條文第三款之約定，足徵非有
    同條文第三款所定之事由，原告不得遲延交貨時間及數量，否則即難辭違約之責
    ，被告亦得拒絕受領。且依前揭部品零件採購訂購合約書約定，原告交貨前須附
    帶提出檢驗合格之檢驗證明（詳該合約書第一條約定），且部品零件之交貨，尚
    須符合合約書所定檢驗及驗收之相關約定（詳該合約書第五、六、七條之約定）
    ，經認定符合品質要求，始可依合約書第九條之約定辦理給付貨款程序，是該部
    品零件未有符合前開合約書所定檢驗及驗收之相關約定，竟率然請求此項協議訂
    購之貨款九百零二萬四千六百零三元，顯無理由。至於庫存品部份，依切換協議
    書第四條前段及第一條之約定，庫存品之回收，必須在切換期間內完成，否則對
    被告已無利益可言，依民法第二百三十二條之規定，被告自得拒絕其請求，又庫
    存品尚須符合被告公司品質要求，被告始有回收義務，原告自八十五年八月二十
    日表示暫緩切換協議書實施後，未提出庫存品供被告確認數量及認定是否符合品
    質要求，則其訴請被告給付本件庫存品之貨款，顯未合於上開切換協議書所定請
    求權之要件。此外，被告既曾於八十五年八月三十日，催請原告於該函收到兩週
    內完成模治具之取回，顯已對切換協議書所定原告之對待給付有所主張及請求，
    爰再援用據為同時履行抗辯之主張，則原告請求本件遲延利息，亦與法無據。何
    況依民法第一百二十七條第八款之規定，原告依據系爭切換協議書提起本件訴訟
    ，其請求權已罹於時效而消滅等語，資為抗辯。
三、原告主張其與被告於八十四年五月間曾訂定「部品零件採購訂購合約書」，嗣後
    因故欲終止採購合約，兩造遂另於八十五年八月十四日簽訂「聚惠公司與本惠公
    司部品納入切換協議書」，作為採購合約終止後雙方權利義務之規範，另外兩造
    於八十七年十二月十日簽立「和解契約書」及由原告撤回本院另案受理八十七年
    度重訴字第五三八號請求履行契約事件對被告訴訟等事實，業據其提出「部品零
    件採購訂購合約書」、「聚惠公司與本惠公司部品納入切換協議書」、「和解書
    」、「民事撤回起訴狀」影本各乙份為證，且為被告所不爭執，堪信原告此部分
    主張為真實。惟原告主張依上開「切換協議書」第二條、第五條之約定，原告應
    向被告給付切換協議第二條所示之貨品，被告則應收回放置原告處之庫存品，以
    及被告必須向原告給付上開貨品以及庫存品之價金等情，則為被告所否認，辯稱
    原告僅交付被告所指定之部分部品零件後，即未再依前開納品變更注文書所示內
    容如期交貨；且切換協議第二條所示之貨品未有符合合約書所定檢驗及驗收之相
    關約定；又庫存品之回收，必須在切換期間內完成，且尚須符合被告公司品質要
    求，被告始有回收義務等語。是本件之爭點即為，原告得否依該切換協議書第二
    條、第五條之內容，請求被告給付本件貨款？被告得否以協議之貨品尚未驗收為
    由，而拒絕本件協議之貨品貨款請求？被告得否以庫存品之回收，尚須符合被告
    公司品質要求為由，而拒絕本件庫存品回收之貨款請求？
四、按解釋當事人之契約，應以當事人立約當時之真意為準，而真意何在，又應以過
    去事實及其他一切證據資料為斷定之標準，最高法院三十九年台上字第一○五三
    號判例可資參照。次按解釋契約，固須探求當事人立約時之真意，不能拘泥於契
    約之文字，但契約文字業已表示當事人真意，無須別事探求者，即不得反捨契約
    文字而更為曲解，亦有最高法院八十九年台上字第七九號判決意旨可參。
（一）兩造訂定之切換協議書第二條約定：經本惠、聚惠雙方協議，聚惠公司同意本
      惠公司納入之部品數量如下：KCE（一期）系列24000 pcs. (SUB ASSY)本惠
      公司每日產能540 PCS。KCE（二期）系列9000pcs.(SUB ASSY)本惠公司每日
      產能540  PCS，但不與（一期）重覆KCX（一期）系列600  pcs.(SEPARATOR
      COMP)本惠公司每日產能200 PCS。KCX（二期）系列12000 pcs. (SEPARATOR
      COMP)本惠公司每日產能300 PCS。KN7（一期）系列3000 pcs.  (SUB ASSY)
      另附件依本惠公司庫存品全數納入。KBF（一期）系列7000  pcs.   (SUB
      ASSY)本惠公司每日產能300 PCS。F01.T45（一期）系列18000  pcs.  (EXH
      PIPE B)本惠公司每日產能600 PCS。聚惠公司每日生產計劃排定以不超出本惠
      公司每日之產能，並於八十五年八月十五日將生產計劃表FAX至本惠公司，以
      便確認。經查，本件為「繼續性供給契約」為兩造所不爭執（被告八十九年八
      月二日所呈之準備書狀），被告未給付八十五年七、八月份之貨款，而遲至於
      八十八年一月十六日，始依八十七年十二月十日和解書內容給付早應於八十五
      年八月十五日交付之一千零五十七萬五千六百六十二元貨款，故原告斯時拒絕
      為八十五年八月二十日以後之給付，為行使同時履行之抗辯，並無違約可言。
      因此，被告於此援用兩造簽立之部品、零件採購訂購合約書第三條第一款、第
      三款「甲方（指被告）每月所訂製部品零件數量，乙方（指原告）應以甲方交
      貨通知單內所列交貨項目數量按期準時交貨，除非徵得甲方同意，乙方不得擅
      自變更交貨時間與數量」、「乙方如確因特殊原因不能按期交貨時，須於指定
      交貨日拾天前提出正確理由或證明文件徵得甲方同意」之約定，而抗辯原告非
      有同條文第三款所定之事由，原告不得遲延交貨時間及數量，否則即難辭違約
      之責，被告亦得拒絕受領云云，以及抗辯原告未依納品變更注文書如期交貨，
      即已違約在先，被告本無受領延期交付部品零件及給付貨款之義務云云，顯無
      理由。揆諸前揭判例、判決及兩造訂定之切換協議書第二條約定，則原告向被
      告請求此項協議訂購之貨款九百零二萬四千六百零三元（含稅），即屬有理。
（二）至於原告請求庫存品貨款六百四十七萬七千七百三十九元部份（含稅），依兩
      造簽立之切換協議書第四條前段「庫存品回收部份須符合目前（八十五年八月
      ）有效之品質部品，聚惠同意收回。但品質必需符合聚惠公司品質要求（品質
      之認定，聚惠公司須以實物證為主）」之約定，及第五條「本惠公司所有庫存
      品，如有關聚惠公司現有生產之機種含設變前之部品，連同聚惠取回模具時，
      一併取回，並開立發票」之約定。查原告於八十五年八月二十日以（八五）本
      惠發字第○○五號函，表示暫緩切換協議書實施後，即未再提出庫存品供被告
      確認數量及認定是否符合品質要求，然依上開切換協議書之說明，庫存品之回
      收，仍須符合被告公司品質要求，原告亦未提出庫存品符合被告品質要求之證
      據，故原告請求給付本件庫存品之貨款，即未合於上開切換協議書所定請求權
      之要件。此外，原告主張庫存品之數量，亦未經被告確認，倘若依被告照單全
      收亦不符合公平之理，因此，本件原告主張系爭庫存品貨款之請求，應屬無理
      由。
（三）本件履行契約事件，並無民法第一百二十七第八款之短期時效適用：
　　　按民法第一百二十七第八款規定左列各款請求權，因二年間不行使而消滅：八
　　　、商人、製造人、手工業人所供給之商品及其產物之代價。其立法理由：查民
　　　律草案第三百零七條理由謂本條臚舉請求權，宜速履行，亦有速行履行之性質
　　　，故消滅時效期間，定為二年。復按民法第一百二十七條第八款所定，商人、
　　　製造人、手工業人所供給之商品及產物之代價，係指商人就其所供給之商品及
　　　製造人、手工業人就其所供給之產物之代價而言，蓋此項代價債權多發生於日
　　　常頻繁之交易，故賦予較短之時效期間以促從速確定，若以商品或產物為標的
　　　之債，其債權人既不必為商人、製造人或手工業人，即因此所生之請求權與一
　　　般之請求權無異，自應適用一般之長期時效規定，而不包括於本款所定短期時
　　　效之內，最高法院三十九年臺上字第一一五五號判例可資參照。查，原告往來
　　　廠商僅被告乙家，且依兩造所定之「部品、零件採購合約書」第拾肆之１、第
　　　拾肆之２規定至為嚴格。拾肆之１：乙方承製之部品、零件係專供甲方使用，
　　　乙方不得售予他方，如有轉售情形，乙方應付權利損失賠償金，按購買價之十
　　　倍，並負責追回已銷售之零件，並予毀棄，同時甲方對於部品、零件訂購亦保
　　　障訂購數量，該月全部數量，甲方當應全數購入；拾肆之２：乙方承製甲方部
　　　品、零件如須售予他方，須經甲方同意，違者則依拾肆之１條文辦理。俱見本
　　　件訂購合約並非日常頻繁之交易，並未合致民法第一百二十七條第八款之構成
　　　要件及立法意旨，當不適用二年短期時效，附此敘明。
五、從而，原告依據兩造於八十五年八月十四日簽訂對「聚惠公司與本惠公司部品納
    入切換協議書」第二條之約定，請求被告在原告給付如附表所示協議訂購之貨品
    同時，給付原告九百零二萬四千六百零三元及自八十五年十一月十五日起至清償
    日止，按年息百分之五計算之法定遲延利息，即屬正當，應予准許；逾此部分之
    請求，並無理由，應予駁回。
六、本件原告勝訴部分，兩造分別陳明願供擔保請准宣告假執行或免為假執行，核無
    不合，爰分別酌定相當之擔保金額，予以准許。至原告敗訴部分，其假執行之聲
    請失所附麗，應予駁回。
七、又本件判決事證已臻明確，兩造其餘攻擊防禦及舉證，核與判決結果無影響，爰
    不另一一論述，附此敘明。
八、結論：原告之訴一部有理由，一部無理由，依民事訴訟法第七十九條但書、第三
    百九十條第二項、第三百九十二條，判決如主文。
中　　　華　　　民　　　國　　九十一　　年　　　四　　　月　　三十　　　日
                              臺灣高雄地方法院民事第二庭
~B法　　　官　陳建中
右為正本係照原本作成。
如對本判決上訴，須於判決送達後廿日內向本院提出上訴狀。
中　　　華　　　民　　　國　　九十一　　年　　　四　　　月　　三十　　　日
~B法院書記官　林佳蓉
